【裁判字號】    98,中簡上,1173
【裁判日期】    990506
【裁判案由】    竊盜
【裁判全文】
臺灣臺中地方法院刑事判決          98年度中簡上字第1173號
上  訴  人  甲○○
即  被  告
上列上訴人即被告因竊盜案件，不服本院臺中簡易庭98年度中簡
字第3540號中華民國98年11月4日刑事簡易判決（聲請簡易判決
處刑書案號：98年度偵字第23203號），提起上訴，本院管轄第
二審之合議庭判決如下：
    主    文
上訴駁回。
甲○○緩刑貳年。
    犯罪事實
一、甲○○意圖為自己不法之所有，於民國98年9月14日13時許
    ，攜帶其所有客觀上足以危害人之生命、身體，可供兇器使
    用之鐵鎚、鋸子、鑿刀、虎口鉗、水果刀、十字螺絲起子各
    1支，至臺中市○○區○○路103號「自來水公司第四區管理
    處臺中給水廠春安淨水廠」，踰越圍牆入內後，竊取該公司
    所有之低壓電容器5個、無熔絲開關元件6個、電線1批、螺
    絲零件1批，放置在其隨身攜帶之塑膠袋內得手。適為民眾
    發覺報警當場查獲，並扣得上開物品。
二、案經臺中市警察局第四分局報告臺灣臺中地方法院檢察署檢
    察官偵查起訴。
    理    由
壹、程序部分：按被告以外之人於審判外之陳述雖不符刑事訴訟
    法第159條之1至之4等4條之規定，而經當事人於審判程序同
    意作為證據，法院審酌該言詞陳述或書面陳述作成時之情況
    ，認為適當者，亦得為證據；當事人、代理人或辯護人於法
    院調查證據時，知有刑事訴訟法第159條第1項不得為證據之
    情形，而未於言詞辯論終結前聲明異議者，視為有前項之同
    意，同法第159條之5定有明文。立法意旨在於傳聞證據未經
    當事人之反對詰問予以核實，原則上先予排除。惟若當事人
    已放棄反對詰問權，於審判程序中表明同意該等傳聞證據可
    作為證據；或於言詞辯論終結前未聲明異議，基於尊重當事
    人對傳聞證據之處分權，及證據資料愈豐富，愈有助於真實
    發見之理念，且強化言詞辯論主義，使訴訟程序得以順暢進
    行，上開傳聞證據亦均具有證據能力。查下述經本院於審判
    期日調查並引用作為認定被告甲○○犯罪事實之被告以外之
    人即證人乙○○於審判外之陳述，依全卷證資料顯示，其作
    成之狀態，並無違背個人意思而為陳述，或其他違法取供之
    情形，且公訴人及被告於本院審理中亦不爭執證據能力及真
    實性。本院審酌該陳述作成時之情況，認為以之作為本案之
    證據實屬適當，故應認具有證據能力，合先敘明。
貳、實體部分：
一、上訴人即被告上訴理由：
（一）原判決認被告行為已達既遂階段，原審認定事實欠妥洽。
      被告於為警查獲時，所認定被告竊取之自來水公司所有低
      壓電容器5個、無熔絲開關組件6個、電線1批及螺絲零件1
      批等物件，原係散落於「春安淨水廠」內地上，嗣甫經被
      告以放置於現場之掃帚掃成堆，猶在現場地上，被告尚無
      裝袋、打包、抑或抓握在手、裝入自己口袋，亦即上開物
      件尚未置於被告實力支配之下，被告尚未建立新的持有支
      配關係，故被告之竊取行為尚未完成，應為竊盜未遂。
（二）案發當日被告係自淨水廠側面與鄰宅間小徑行走進入「春
      安淨水廠」內，並非如原判決所認定係攀爬圍牆進入，是
      以，並無該當加重竊盜構成要件之「毀越牆垣」行為，原
      判決認事用法，容有未洽。
（三）如仍認被告有該本案加重竊盜犯行，請斟酌被告為精神障
      礙者，謀職不易，仰賴零工及撿拾資源回收物賺取微薄收
      入，並獨立撫育重度智障之女兒，予以從輕量刑，並予緩
      刑宣告。
二、本院之判斷：
（一）訊據被告甲○○固坦承其於98年9月14日13時許，攜帶其
      所有之鐵鎚、鋸子、鑿刀、虎口鉗、水果刀、十字螺絲起
      子各1支，至臺中市○○區○○路103號「自來水公司第四
      區管理處臺中給水廠春安淨水廠」，拾取該處之低壓電容
      器5個、無熔絲開關元件6個、電線1批、螺絲零件1批，放
      置在其隨身攜帶之塑膠袋內等事實。然辯稱：當時沒有竊
      盜意圖，那個地方是廢棄的自來水廠，只是在那裡看看有
      無東西可以回收。沒有破壞門鎖，那裡後面可以進去，有
      人在養鳥等，不用破壞門鎖；沒有剪電線，會帶這些工具
      是因為擔任臨時工派工都會帶工具，派工並沒有每天固定
      有工作，當天剛好沒有工作，所以隨身攜帶云云。然本院
      查：
   1、訊據被告甲○○坦承於上開時間進入臺中市○○區○○路
      103號「自來水公司第四區管理處臺中給水廠春安淨水廠
      」內，拾取該處之低壓電容器5個、無熔絲開關元件6個、
      電線1批、螺絲零件1批，放置在其隨身攜帶之塑膠袋內等
      事實，核與證人即自來水第四區管理處臺中給水場技術士
      乙○○於警訊中所述，該處遭物品甲○○竊取，而自甲○
      ○處查獲之低壓電容器5個、無熔絲開關元件6個、電線1
      批、螺絲零件1批等物品，確實為該給水場所有之物等情
      相符，且有贓物認領保管單及扣案物品可為佐證，是上開
      事實應可認定。
   2、而臺中市○○區○○路103號「自來水公司第四區管理處
      臺中給水廠春安淨水廠」，四周均設有圍牆，被告係自該
      處後方與民居相鄰處，利用附近居民架設之樓梯，踰越圍
      牆後進入場區內，此經被告於本院坦承無誤，並經本院勘
      驗現場屬實，此有本院勘驗時製作之勘驗筆錄、現場平面
      圖，及拍攝之現場照片附卷可稽，被告踰越牆垣之事實，
      應可認定。
   3、又被告當時攜帶之鐵鎚、鋸子、鑿刀、虎口鉗、水果刀、
      十字螺絲起子等物，經本院當庭勘驗如下：
    （1）鐵鎚1支：長36公分、寬12公分、前端為鐵製實心呈圓
         柱體、直徑約3公分、寬約12公分，把手為木製長棒，
         長36公分、直徑約2公分。
    （2）鋸子1支：把手部分是塑膠長37公分、寬12.5公分，鋸
         齒為鐵製長約24公分、寬約1.5公分。。
    （3）鑿刀1支：鐵製實心圓棒、前端磨成扁平、全長約28公
         分、圓柱直徑約2.5公分，前端磨平約長4.5公分、寬
         2.5 公分。
    （4）虎口鉗1支：鐵製、把手為是橡膠包覆、長22公分、前
         端鉗口處寬約3公分、握把寬約5公分。
    （5）水果刀1支：附刀套、刀柄是橡膠、刀身為鐵製、全長
         約26公分、刀身部分約16公分、刀柄部分約10公分，
         寬3 公分。
    （6）十字螺絲1支：把手為橡膠製、起子本身部分為鐵製、
         全長約16.5公分、起子本身為實心鐵質圓柱體、前方
         呈十字開口、直徑約0.7公分、長約7.5公分。
       依上開物品之質地、尺寸，客觀上均足以危害人之生命
       、身體，皆屬兇器無疑。
   4、且該處雖久已不再進行自來水營運使用，但其四周均設有
      圍牆管制一般民眾入內，顯然該處並非開放式場所，一般
      人不得任意進入。再被告於偵查中自陳：拾取物品，準備
      到資源回收場變賣換錢等情。則該物品亦非所有人任意棄
      置、毫無價值之物，亦可認定。被告踰越牆垣，侵入一般
      人不得任意進入之地，並撿拾其中尚具有經濟價值之物品
      ，以便攜往販賣得利，其明知該處為他人管制進入之地、
      物品為他人所有之物，卻仍因貪圖小利而加以蒐集、拾取
      ，其有不法所有之意圖，應可認定。
   5、另被告當時因裝置隨身工具，尚攜帶塑膠袋前往，且已將
      該處部分物品蒐集後，放置於塑膠袋中等情，業據被告坦
      認無誤，並有查獲當時之現場照片附卷可認，其業將部分
      物品置於自己實力支配之下而竊盜既遂，實可認定。
（二）按刑法第321條第1項第3款之攜帶兇器竊盜罪，係以行為
      人攜帶兇器竊盜為其加重條件，此所謂兇器，其種類並無
      限制，凡客觀上足對人之生命、身體、安全構成威脅，具
      有危險性之兇器均屬之，且祇須行竊時攜帶此種具有危險
      性之兇器為已足，並不以攜帶之初有行兇之意圖為必要（
      最高法院79年台上字第5253號判例要旨可供參照），被告
      攜帶上開足供兇器使用之物品，踰越圍牆進入現場行竊，
      並已將部分竊得之物品放入其所有塑膠袋中，核其所為係
      犯刑法第321條第1項第2款、第3款之加重竊盜既遂罪。
（三）原審判決以被告罪證明確，因而適用刑事訴訟法第449 條
      第1項、第454條第1項，刑法第321條第1項第2款、第3款
      、第41條第1項前段、第38條第1項第2款之規定，量處被
      告法定刑最低刑之有期徒刑6月，並諭知易科罰金之最低
      額，且將扣案物品宣告沒收。經核其認事、用法及量刑均
      無不合，應予維持。被告否認犯罪而提起上訴之詞，均無
      理由，應予駁回。
（四）末查，被告本身罹有變相情感疾病，為有身心障礙之人，
      此有被告提出身心障礙手冊全民健保卡、重大傷病免自行
      部分負擔證明卡附卷可稽，而其子女均為有身心障礙之人
      ，此亦有其子女之身心障礙手冊、臺中榮民總醫院證明書
      、剪報等在卷可查，被告並為低收入戶，亦有臺中市南屯
      區公所低收入戶證明書附卷可認，顯然被告家庭組成份子
      能力尚非與一般人相同，且家庭經濟能力確實不佳，是否
      有能力繳交易科罰金、而其如入監執行，子女將如何安置
      ，凡此種種皆有可慮。且被告雖否認犯罪，然考量其前均
      無任何因竊盜等財產犯罪之不良前科紀錄，此有臺灣高等
      法院被告前案紀錄表在卷可按，其因一時失慮，誤觸法典
      ，本院認為所宣告之刑，以暫不執行為適當，爰併予宣告
      緩刑2年，以啟自新。
據上論斷，應依刑事訴訟法第455條之1第3項、第1項、第368條
，刑法第74條第1項第2款，判決如主文。
中    華    民    國    99    年    5     月    6     日
                  刑事第八庭    審判長法  官  許金樹
                                      法  官  洪俊誠
                                      法  官  洪國賓
以上正本證明與原本無異。
不得上訴。
                                      書記官  張隆成
中    華    民    國    99    年    5     月    6     日

司法院資訊處製作；財團法人民間司法改革基金會備份。
